【裁判字號】    99,交易,513
【裁判日期】    990804
【裁判案由】    過失傷害
【裁判全文】
臺灣板橋地方法院刑事判決             99年度交易字第513號
公  訴  人  臺灣板橋地方法院檢察署檢察官
被      告  乙○○
上列被告因過失傷害案件，經檢察官提起公訴（99年度偵字第14
616 號），本院判決如下：
    主  文
乙○○因過失傷害人，處拘役貳拾伍日，如易科罰金，以新台幣
壹仟元折算壹日。
    事  實
一、乙○○於民國九十八年七月十八日上午九時許，騎乘車號Ｌ
    Ｊ七－六一六號重型機車，沿臺北縣三重市○○路往正義北
    路方向行駛，行經三重市○○路與中央北路交岔路口前方路
    段時，本應注意騎乘機車行駛時，駕駛人應注意車前狀況及
    兩車併行之間隔，並應隨時採取必要之安全措施，而依當時
    天氣晴朗，日間有自然光線，柏油路面乾燥，無缺陷及障礙
    物，視距良好，並無不能注意之情事，詎乙○○因閃避前方
    公車，未注意車前狀況並與其他車輛保持併行之安全間隔，
    復未採取必要之安全措施，貿然向左側方向偏移行駛時，適
    甲○○騎乘車號Ａ二Ｑ－五八三號重型機車在左前方之重新
    路內側車道行駛，乙○○騎乘之機車左側處因而擦撞甲○○
    上開機車右側處，致甲○○騎乘上開機車再擦撞內側車道上
    之水泥墩而人車倒地，其因此受有右手、右肘、左膝挫傷、
    右膝擦傷之傷害。乙○○於肇事後留在現場等候，並向據報
    前來處理之臺北縣政府警察局三重分局警員黃柏榕坦承肇事
    ，進而接受裁判。
二、案經甲○○訴由臺北縣政府警察局三重分局移送臺灣板橋地
    方法院檢察署檢察官偵查起訴。
    理  由
一、程序方面：
(一)、被告與告訴人甲○○固於九十八年七月十八日肇事事故發生
    後，就民事賠償事宜達成合意，雙方在警局簽立「臺北縣警
    察局交通警察大隊三重交通分隊切結書、和解書」（下稱和
    解書），而前開和解書第二項記載：由甲方聲請人（指被告
    ）以車損、維修（未填載詳細金額）賠償乙方（指告訴人）
    因車禍所造成之一切損失賠償達成和解，雙方並放棄刑訴及
    民訴告訴權等詞，顯見被告與告訴人就刑事告訴權行使之和
    解事項所達成和解結果內容，係屬「附停止條件之放棄刑事
    告訴權行使」之意思表示，告訴人當時並未明確表達不願告
    訴或撤回告訴之意思表示；況被告與告訴人簽立上開和解書
    後，被告並未賠償告訴人任何車損維修費用，告訴人乃於九
    十八年八月十八日接受員警詢問時，以被告未履行賠償而對
    其提出過失傷害告訴等情，有上開和解書及告訴人第一次警
    詢調查筆錄在卷可稽。是本件告訴人之告訴自始即未喪失或
    有撤回告訴之情事，且告訴人已於本次肇事事故後六個月內
    之九十八年八月十八日合法提出告訴，本院應受理審判。
(二)、又被告乙○○對於下列各項證據方法之證據能力均未爭執，
    本院審酌各證據方法作成時之情況，認為並無不適當之情事
    ，依刑事訴訟法第一百五十九條之五規定，均得作為證據，
    合先敘明。
二、認定犯罪事實所憑之證據及理由：
    訊據被告乙○○固坦承於上揭時間，騎乘上開機車因閃避前
    方公車，向左側方向偏移行駛時，與告訴人甲○○騎乘之機
    車發生碰撞肇事致告訴人倒地而受傷之事實，但矢口否認有
    何被訴過失傷害之犯行，並辯稱：伊當時是為了閃避公車而
    靠內側車道行駛，且告訴人機車當時在伊機車後方，是告訴
    人騎乘之機車右前方手把處，撞到伊機車左後方引擎處，本
    件車禍伊與告訴人都有過失，但伊並不承認有犯被訴之過失
    傷害罪云云。經查：
(一)、被告於上揭時地，騎乘上開機車因閃避前方公車，逕向左側
    方向偏移行駛時，被告騎乘之機車左側處擦撞行駛在內側車
    道之告訴人所騎乘機車右後部位，致告訴人機車擦撞內側車
    道上之水泥墩而人車倒地之事實，業據證人即告訴人甲○○
    於警詢及本院審理中證述在卷，並有道路交通事故現場圖、
    道路交通事故調查報告表(一)、(二)、車禍現場照片九幀在卷可
    稽。又告訴人甲○○確因本件車禍而受有右手、右肘、左膝
    挫傷、右膝擦傷之傷害，亦有臺北縣立醫院診斷證明書附卷
    足憑。
(二)、被告雖以告訴人機車當時在伊機車後方，是告訴人騎乘之機
    車右前方手把處，撞到伊機車左後方引擎處云云置辯。惟查
    ：本次車禍發生經過，業據證人甲○○於警詢時證稱：伊當
    時騎乘車號Ａ二Ｑ－五八三號重型機車沿三重市○○路往中
    央北路方向行駛，因外側有公車，伊才行駛在內側車道，被
    告騎乘車號Ｊ七－六一六號重型機車由外側車陣中竄出撞到
    伊車右側，造成伊車損人傷；當時第一次撞擊位置在伊機車
    右側車身等語。又被告於九十八年八月二十九日警詢時亦供
    述：當時伊騎乘ＬＪ七－六一六號重型機車在上述肇事地點
    因閃避車輛與告訴人騎乘機車在三重市○○路靠近中央北路
    內側車道發生碰撞，伊發現時（指發現告訴人機車）就撞到
    了，當時兩車第一次撞擊位置是伊機車左側與告訴人機車右
    側等語；復於偵查中供述：當時伊騎乘上開機車在重新路上
    行進中，同向前方有一台公車，伊要閃避前方車輛，所以向
    左側騎乘，告訴人機車在伊左方，因閃車不慎而發生擦撞等
    語。是證人甲○○、被告上開警詢、偵查中供證車禍發生經
    過之情節，與上開道路交通事故現場圖所示兩車行向、車禍
    現場照片顯示車禍後兩車停放相對位置、車禍現場照片第五
    張標示被告機車左側及撞擊位置、車禍現場照片第八張標示
    告訴人機車右側及撞擊位置等情相符，並參合證人甲○○於
    本院審理中證述：車禍當時伊機車被撞後，就人車一起撞上
    水泥墩，車子就倒地，人就摔倒了等語，堪認被告於車禍發
    生前因閃避前方公車，貿然逕向左側方向偏移行駛時，其騎
    乘之機車左側部位擦撞在內側車道行駛之證人甲○○所騎乘
    機車右側，致甲○○之機車因此擦撞內側車道上之水泥墩而
    人車倒地。至被告於本院審理中固辯稱車禍當時是甲○○的
    機車右前手把處自後方撞伊機車左後側引擎部位云云，但與
    被告於警詢、偵查中供述車禍當時被告與告訴人甲○○機車
    相對位置、行向等情形並不相符，且被告所辯本次車禍當時
    是甲○○的機車右前手把處自後方撞被告機車左後側引擎部
    位，但觀之卷附車禍現場照片所示（見偵查卷第二十五頁照
    片，被告於審理中當庭指出其所稱車禍當時兩車撞擊位置）
    ，被告所指甲○○騎乘機車撞擊位置與被告機車遭撞擊位置
    ，該二處撞擊之高度並不相當，實難想像告訴人機車之右前
    手把如何自後方撞擊被告機車之左後引擎蓋，而證人甲○○
    於警詢時亦證稱被告當時騎乘重型機車由外側車陣中竄出撞
    到伊車右側等語；此外，復無其他證據佐證被告審理中所辯
    其遭告訴人機車自後撞擊情形與事實相符，故被告於審理中
    辯稱車禍當時其騎乘機車遭告訴人機車自後撞擊云云，並非
    足採。
(三)、按汽車（含機車）行駛時，駕駛人應注意車前狀況及兩車併
    行之間隔，並隨時採取必要安全措施，道路交通安全規則第
    九十四條第三項定有明文。被告領有重型機車駕駛執照（見
    上開道路交通事故調查報告表(二)31駕駛執照種類欄之記載）
    ，並騎乘機車行駛於市區道路上，自應注意上開安全規定。
    而肇事當時天氣晴朗，日間有自然光線，柏油路面乾燥，無
    缺陷及障礙物，視距良好，有上開道路交通事故調查報告表
    (一)記載可稽，被告並非不能注意及此。又依證人甲○○上開
    證述情節、道路交通事故現場圖、道路交通事故調查報告表
    及車禍現場照片，並參以被告於警詢時供稱：伊發現時（指
    發現告訴人機車）就撞到了等語，並於偵查中供承伊因閃車
    不慎而發生擦撞，復於本院準備程序及審理中均供承本件車
    禍發生伊有過失等語，足徵本件車禍發生前，被告為閃避車
    輛而向其他車道行駛時，如其能注意左後之車前狀況並與車
    道上其他車輛保持併行之安全間隔，並隨時採取必要之安全
    措施，即不致發生擦撞告訴人機車之事故，堪認被告於車禍
    當時有未注意車前狀況並與其他車輛保持併行之安全間隔，
    復未隨時採取必要之安全措施，貿然向左側方向偏移行駛，
    因而擦撞證人甲○○所騎乘之機車，致甲○○受有傷害，被
    告對本件車禍之發生顯有過失。又證人甲○○因本件車禍受
    有右手、右肘、左膝挫傷、右膝擦傷之傷害，已如前述，則
    被告過失行為與證人甲○○之傷害間，具有相當因果關係。
    末查，本件車禍發生經過，係被告於車禍發生前因閃避前方
    車輛，而逕向左側方向偏移行駛時，其騎乘之機車左側部位
    擦撞在內側車道行駛之告訴人所騎乘機車右側，告訴人機車
    因此擦撞內側車道上之水泥墩而人車倒地因此受傷，已如前
    述，則告訴人於車禍當時騎乘機車在內側車道上行駛，遭被
    告騎乘機車擦撞而倒地受傷，並無其他事證可認告訴人當時
    有任意向右偏駛而未與被告機車保持安全間隔，或有未注意
    車前狀況因而擦撞被告機車之過失情形，尚難認告訴人於本
    件車禍發生有何疏失，是被告辯稱告訴人於本件車禍發生亦
    有過失一節，尚非足採。至被告於本院審理中聲請將本件車
    禍肇事原因送請「交通隊」鑑定一節，然本院認被告過失傷
    害之事證已明，核無調查之必要，併此敘明。
(四)、綜上所述，被告否認有涉犯過失傷害罪責，洵非足採。本案
    事證明確，被告過失傷害犯行洵堪認定，應依法論科。
三、核被告乙○○所為，係犯刑法第二百八十四條第一項前段之
    過失傷害罪。又被告於本件車禍肇事後留在現場等候，並向
    據報前來處理之臺北縣政府警察局三重分局警員黃柏榕坦承
    肇事，進而接受裁判等情，業據被告供明在卷，並有道路交
    通事故肇事人自首情形紀錄表附卷可憑，為對於未發覺之罪
    自首而受裁判，爰依刑法第六十二條前段之規定，減輕其刑
    。爰審酌被告過失程度，告訴人所受傷勢，被告迄未賠償告
    訴人所受損害，及被告國中畢業之智識程度（見警詢筆錄）
    ，暨其犯後之態度等一切情形，量處如主文所示之刑，並諭
    知易科罰金之折算標準。
據上論斷，應依刑事訴訟法第二百九十九條第一項前段，刑法第
二百八十四條第一項前段、第四十一條第一項前段、第六十二條
前段，刑法施行法第一條之一第一項、第二項前段，判決如主文
。
本案經檢察官李巧菱到庭執行職務。
中    華    民    國    99    年    8     月    4     日
                    交通法庭    法  官  楊 志 雄
以上正本證明與原本無異。
如不服本判決應於收受判決後10日內向本院提出上訴書狀，並
應敘述具體理由。其未敘述上訴理由者，應於上訴期間屆滿後
20日內向本院補提理由書（均須按他造當事人之人數附繕本）
「切勿逕送上級法院」。
                                書記官  陳 春 銘
中    華    民    國    99    年    8     月    4     日
附錄本案論罪科刑法條全文：
刑法第284條第1項
因過失傷害人者，處 6 月以下有期徒刑、拘役或 5 百元以下罰
金，致重傷者，處 1 年以下有期徒刑、拘役或 5 百元以下罰金
。

司法院資訊處製作；財團法人民間司法改革基金會備份。
